【裁判字號】    98,上易,34
【裁判日期】    980227
【裁判案由】    竊盜
【裁判全文】
臺灣高等法院高雄分院刑事判決          98年度上易字第34號
上  訴  人
即  被  告  乙○○
上列上訴人因被告竊盜案件，不服臺灣高雄地方法院97年度審易
字第1393號中華民國97年11月14日第一審判決（起訴案號：臺灣
高雄地方法院檢察署97年度偵字第15839 號），提起上訴，本院
判決如下：
     主  文
上訴駁回。
     事  實
一、乙○○與黃敏章（黃敏章業經原審判決罪刑確定）共同基於
    意圖為自己不法所有之犯意聯絡，於民國（下同）97年5 月
    31日上午10時30分許，由黃敏章提供其不知情之母親黃貴花
    所有之車牌號碼K32-487 號重型機車，而由乙○○攜帶所有
    客觀上足供為兇器使用之鐵鎚1 支，共乘上開機車前往高雄
    縣湖內鄉○○路○ 段110 號廢棄工廠，由乙○○持前揭鐵鎚
    ，將宏穎股份有限公司所有（下稱宏穎公司，原審判決誤載
    為甲○○所有）、附著於前揭工廠後方門框上之鐵捲門1 個
    （重141 公斤）敲下而竊取之，得手後，渠等共乘前揭機車
    ，載運上開鐵捲門至位在高雄縣湖內鄉○○路○ 段13之1 號
    之「三田資源回收場」欲為變賣，於同日下午1 時10分許，
    在變賣出之際旋即為警在「三田資源回收場」前查獲，並扣
    得上開鐵捲門1 個（已發還甲○○）、鐵鎚1 支，及手套2
    副、鐵鑿子、L 型扳手各1 支，因而查悉上情。
二、案經高雄縣政府警察局湖內分局報請臺灣高雄地方法院檢察
    署檢察官偵查起訴。
    理  由
壹、證據能力部分：
一、被告以外之人於審判外之言詞或書面陳述，除法律有規定者
    外，不得作為證據，刑事訴訟法第159 條第1 項定有明文。
    又被告以外之人於審判外之陳述，雖不符前4 條之規定，而
    經當事人於審判程序同意作為證據，法院審酌該言詞陳述或
    書面陳述作成時之情況，認為適當者，亦得為證據，刑事訴
    訟法第159 條之5 第1 項亦定有明文。本件證人甲○○、原
    審共同被告黃敏章於警詢中之陳述，就被告乙○○而言，為
    被告以外之人於審判外之言詞陳述，卷附證人甲○○出具之
    贓物認領保管單，係被告以外之人於審判外之書面陳述，而
    公訴人及被告乙○○於原審均同意將上開陳述作為證據（見
    原審卷第79頁），本院審酌前開陳述作成時之情況均屬正常
    ，且與本案待證事實具有關連性，認適當作為證據，依前開
    刑事訴訟法第159 條之5 第1 項之規定，認上開陳述均具有
    證據能力。
二、被告以外之人於偵查中向檢察官所為之陳述，除顯有不可信
    之情況者外，得為證據，刑事訴訟法第159 條之1 第2 項定
    有明文。本件被告黃敏章在檢察官偵查中所為陳述，就被告
    乙○○而言，為被告以外之人於檢察官偵查中所為陳述，並
    無顯有不可信之情況，且與本案待證事實具有關連性，自應
    具有證據能力。
貳、實體方面
一、上訴人即被告乙○○（下稱被告乙○○）經本院合法傳喚無
    正當理由未到庭，惟其於原審審理時對於與黃敏章共同騎乘
    機車於事欄所載揭時間，前往高雄縣湖內鄉○○路○ 段110
    號工廠，持前揭鐵鎚敲下工廠後方門框上之鐵捲門持往變賣
    之際為警查獲之事實，固供認不諱，惟矢口否認有何竊盜犯
    行，辯稱：上開廢棄工廠是伊工作會經過的地點，而因為伊
    發現前揭鐵捲門都沒有人在管理，所以認為該鐵捲門是沒有
    人要的，才會將之取走拿去變賣云云。
二、經查：
  (一)被告乙○○上開與黃敏章共同車牌號碼K32-487 號重型機車
    ，於97年5 月31日上午10時30分許，前往高雄縣湖內鄉○○
    路○ 段110 號廢棄工廠，由其持扣案鐵鎚，將附著於前揭工
    廠後方門框上之鐵捲門1 個敲下，載運至高雄縣湖內鄉○○
    路○ 段13之1 號「三田資源回收場」欲將之變賣等事實，業
    據其於警、偵訊及原審審理時供認不諱（見警卷第3-5 頁、
    偵查卷第4-5 頁、原審卷第37-38 頁），核與證人（即宏穎
    公司之外務主任）甲○○於警詢中所述情節相符，並有經其
    領回失竊物品時所出具之贓物認領保管單、警方蒐證相片在
    卷可稽（見警卷第9 、10、15、27-29 頁），及鐵鎚1 支扣
    案足憑。
  (二)證人甲○○於本院審理時到庭證稱：廢棄工廠是宏穎公司於
    97年3 、4 月間所購得，準備用以廠房使用，鐵窗並無廢棄
    的意思，鐵窗是被硬敲下來的語（見本院上易卷第27頁）。
    而被告乙○○於警、偵訊中均坦承所為係竊盜行為（見警卷
    第4 頁、偵查卷第4 、5 頁），未曾執上開鐵捲門係無人所
    要之廢棄物資為抗辯，則其事後於原審審理時辯稱：以為係
    廢棄物云云，是否可予採信，即非無疑；且依一般正常之社
    會生活經驗，應可輕易理解上開廢棄工廠係屬私人領域空間
    ，而在其內及附著其建物上之物品，自係其所有人仍欲保留
    所有權之物，是即令該工廠已未用以營業、生產而有荒廢之
    情形，惟於無其他特別之狀況下，亦無從使人產生該工廠內
    及附著其建物之物品，業經該工廠所有人棄置而得任意取走
    之誤認；何況，被告乙○○自承拿取上開鐵捲門之目的，係
    要將之變賣以換取現金花用，則其顯然知悉前揭鐵捲門係有
    價值之物品，益徵其無可能誤認上開鐵捲門係他人不要之廢
    棄物。因此，被告乙○○前開所辯，顯係事後卸責之詞，不
    足採信，其有竊盜之主觀犯意甚明。
  (三)綜上所述，本件事證明確，被告乙○○上開犯行，洵堪認定
    。
三、按刑法第321 條第1 項第3 款之攜帶兇器竊盜罪，係以行為
    人攜帶兇器竊盜為其加重條件，此所謂兇器，其種類並無限
    制，凡客觀上足對人之生命、身體、安全構成威脅，具有危
    險性之兇器均屬之，且祇須行竊時攜帶此種具有危險性之兇
    器為已足，並不以攜帶之初有行兇之意圖為必要（最高法院
    79年臺上字第5253號判例參照）。本件被告乙○○持以為上
    開犯行之鐵鎚1 支，屬質地堅硬之金屬材質，有其相片在卷
    可稽（見原審卷第29頁），且既足以敲下前揭鐵捲門，顯見
    其有相當長度可供施力，客觀上自足對人之生命、身體、安
    全構成威脅，要屬兇器無訛。是核被告乙○○所為，係犯刑
    法第321 條第1 項第3 款之攜帶兇器竊盜罪。被告乙○○就
    上開犯行與黃敏章有犯意聯絡及行為分擔，均為共同正犯。
四、原審因認被告乙○○犯罪事證明確，而適用刑法第28條、第
    321 條第1 項第3 款之規定，審酌被告乙○○為貪圖不法利
    益，率爾竊取他人財物，犯後否認犯行，所竊得上開物品之
    價值，前未曾有竊盜罪經論罪科刑之前科紀錄等一切情狀，
    量處有期徒刑8 月，復敘明扣案鐵鎚1 支，係被告乙○○所
    有，業據其於法院審理時陳述明確，且係供本件犯罪所用之
    物，爰依刑法第38條第1 項第2 款規定，併予宣告沒收。另
    敘明扣案之手套2 副、鐵鑿子、L 型扳手各1 支，並非在被
    告乙○○及共犯黃敏章行竊現場扣獲，而被告乙○○於警詢
    中稱僅以扣案鐵鎚行竊，尚難認該等手套、鐵鑿子、L 型扳
    手亦係供犯罪所用或預備之物，故不為沒收之宣告，經核原
    判決認事用法並無違誤，量刑亦稱允當，被告乙○○仍執前
    詞，否認有竊盜之主觀犯意，指摘原判決不當，為無理由，
    應予駁回。
五、被告乙○○經本院合法傳喚無正當理由不到庭，爰不待其到
    庭陳述，逕行判決。又原審共同被告黃敏章部分經判決後未
    據上訴，故不另論列。
據上論斷，應依刑事訴訟法第368 條、第371 條，判決如主文。
本案經檢察官李門騫到庭執行職務。
中    華    民    國    98    年    2     月    27    日
                  刑事第四庭    審判長法  官  蕭權閔
                                      法  官  陳吉雄
                                      法  官  李嘉興
以上正本證明與原本無異。
不得上訴。
中    華    民    國    98    年    2     月    27    日
                                      書記官  郭榮芳
附錄本判決論罪科刑法條：
刑法第321 條
犯竊盜罪而有左列情形之一者，處6 月以上、5 年以下有期徒刑
：
一  於夜間侵入住宅或有人居住之建築物、船艦或隱匿其內而犯
    之者。
二  毀越門扇、牆垣或其他安全設備而犯之者。
三  攜帶兇器而犯之者。
四  結夥三人以上而犯之者。
五  乘火災、水災或其他災害之際而犯之者。
六  在車站或埠頭而犯之者。
前項之未遂犯罰之。


司法院資訊處製作；財團法人民間司法改革基金會備份。
